【裁判字號】    98,上訴,2625
【裁判日期】    980916
【裁判案由】    毒品危害防制條例等
【裁判全文】
臺灣高等法院刑事判決                98年度上訴字第2625號
上  訴  人
即  被  告  甲○○
                      號
選任辯護人  陳世杰律師
上列上訴人因毒品危害防制條例等案件，不服臺灣桃園地方法院
97年度重訴字第50號，中華民國98年5月19日第一審判決（起訴
案號：臺灣桃園地方法院檢察署96年度偵字第17447號），提起
上訴，本院判決如下：
    主  文
上訴駁回。
    事      實
一、甲○○（起訴書誤載為王銘倫，檢察官已當庭更正）綽號「
    小胖」，與丁○○（業經原審即臺灣桃園地方法院另案判處
    有期徒刑15年確定）均明知海洛因係毒品危害防制條例第2
    條第2項第1款所列第一級毒品，不得持有、運輸，且係行政
    院依懲治走私條例第二條第四項授權公告之「管制物品項目
    及其數額」所列甲項第四款之管制進出口物品，不得私運進
    口臺灣。緣甲○○知悉丁○○經濟狀況不佳，且姓名年籍不
    詳綽號「阿南」 (下稱阿南）之成年男子欲提供新臺幣（下
    同）10萬元之代價，委請他人自越南運輸第一級毒品海洛因
    進口臺灣，甲○○竟於民國（下同）95年10月17日前之10月
    中旬，商請丁○○自國外運輸海洛因入境，並允諾事成之後
    ，提供10萬元為酬勞，丁○○因經濟困難，需款急用，竟予
    允諾。二人即與「阿南」、在大陸等候年約30幾歲之成年男
    子，四人間共同基於運輸及私運第一級毒品海洛因進口臺灣
    之犯意聯絡，由「阿南」於95年10月16日下午5時許，將透
    過張春美訂購之前往澳門地區單程機票及零用金4000元交付
    予王銘倫，再由王銘倫於翌（17）日凌晨1時許，在臺北縣
    土城市○○路某間海產店內，將上開機票及零用金4000元、
    至大陸聯絡電話一張，交予丁○○。丁○○隨即於同（17）
    日下午1時許，搭乘長榮航空公司BR817號班機前往澳門再轉
    往大陸廣東省珠海市，在珠海市停留四天後，再由前揭具有
    犯意聯絡，姓名年籍不詳，年約30幾歲之成年男子安排丁○○搭機一起前往越南，投宿於越南胡志明市某飯店。嗣於同
    年11月1日凌晨1時許，該30幾歲之成年男子即在前開飯店房
    間內，將3包以其所有夾鍊袋包裝後，再分別置入為其所有
    之3個鬆餅粉紙盒內，作為掩飾之第一級毒品海洛因（驗餘
    淨重合計3117.67公克，純度72.16%，純質淨重2249.71公克
    ，空包裝夾鍊袋總重26.96公克）交予丁○○，囑其攜帶返
    臺，丁○○隨即將前開海洛因藏放在其所有之隨身背包內，
    於同日上午11時5分，自越南胡志明市搭乘中華航空公司CI6
    82號班機返臺，並於同日下午3時20分左右抵達臺灣桃園國
    際機場，自越南運輸及私運第一級毒品海洛因入境臺灣。嗣
    於同日下午4時34分許，在桃園機場第一航廈入境海關檢查
    室，為財政部臺北關稅局人員發覺形跡可疑，會同內政部警
    政署航空警察局人員當場查獲，並在丁○○隨身背包內扣得
    前揭海洛因3包，及其所有供本件私運海洛因犯罪所用之背
    包1個、前述30幾歲之成年男子所有，供本件私運海洛因犯
    罪所用之夾鏈袋3只（空包裝總重26.96公克）、鬆餅粉紙盒
    3 個。嗣因丁○○供出甲○○而為警查獲。
二、案經內政部警政署航空警察局移送臺灣桃園地方法院檢察署
    檢察官偵查起訴。
    理      由
壹、有關證據能力部分：
一、被告在警訊所製作之筆錄其證據能力之說明：
（一）按訊問被告，應全程連續錄音；必要時，並應全程連續錄
      影。但有急迫情況且經記明筆錄者，不在此限。筆錄內所
      載之被告陳述與錄音或錄影之內容不符者，除有前項但書
      情形外，其不符之部分，不得作為證據。刑事訴訟法第
      100條之1第1項、第2項定有明文。是依該規定之反面解釋
      ，苟筆錄所記載之被告陳述與錄音內容相符者，自具有證
      據能力，應不待言。本件辯護人主張被告於96年5月19日
      、5月24日警詢筆錄之記載內容與其陳述不符，應不得作
      為證據（98年2 月23日刑事準備書狀（二）參照），並提
      出警詢錄音譯文（本院97年度審重訴字第7號卷第47至67
      頁，下稱警詢錄音譯文）為據。因檢察官對辯護人所提出
      警詢錄音譯文內容不爭執，並請求以該譯文作為警詢之補
      充（98年3月3日筆錄），該譯文自得作為本件警詢筆錄之
      參考。而辯護人就96年5 月19日被告警詢筆錄，雖主張漏
      載被告否認及警員要求大聲一些（譯文為大些一點）部分
      ，且筆錄記載「因為『阿南』要我找人幫忙走私毒品回台
      灣，我知道丁○○缺錢，我就在95年10月15日開始與丁○○聯繫（指運輸毒品回台灣可以賺10萬元），…」部分與
      實際陳述不符。然依辯護人所提出警詢錄音譯文之記載：
      「警：警方調閱你本人使用0000000000 行動電話通聯顯
      示…你分別於第一95年10月15日01時09分37 秒…，第二
      95年10月15日01時15分36秒…，…通話內容為何？你是不
      是在電話用10萬塊新台幣慫恿丁○○從越南走私毒品入境
      ，並約定交付出國的班機機票地點？…」、…「警：你就
      是先打電話跟他（丁○○）說，你知道他缺錢嘛！十萬塊
      」、「王（即被告，下同）：對呀」、「警：10萬塊叫他
      帶東西進來」、「王：這不是我叫他去的，那是…」、「
      警：人叫你，你找他去找伊的嘛」、「王：我叫他們兩個
      人去講拉，因為他只跟我說前面那些而已…」、「警：阿
      人是你找的嘛，你總是閃不掉呀」「王：對呀」、…「王
      ：就是那個阿南跟我說，我是大概…」、「警：所以你就
      是打電話找他（丁○○），先找伊就對了」、「王：嘿呀
      ，因為他之前有跟我說他缺錢呀」、「警：阿南找你，說
      要找人帶毒品進來，對嘛？」、「王：嗯，要我幫他介紹
      」、「警：你知道丁○○沒有錢就是嘛」、「王：恩，丁○○之前就叫我幫他介紹工作…」、「警：所以開始打，
      全部開始打…，你跟他說有錢可以賺，有錢要不要賺」、
      「王：恩，有錢可以賺，看他要不要」、…、「警：10萬
      塊嘛，對嘛，這…有沒有問題？」、「王：沒有」、「警
      ：大概就是這些東西厚，你打電話給他，問他這個好康的
      他要賺嗎？你說丁○○有錢可以賺…問丁○○要賺嗎？丁○○…跟你說他願意賺，就是了？」、「王：他說非常願
      意」、「警：非常願意？」、「王：嘿呀」、「警：大概
      就是這厚」、「王：恩」（該譯文第6、7頁），警方詢問
      被告95年10月15日起之通聯內容，被告所述自係針對該問
      題回答，細繹該譯文內容，被告雖先有否認之陳述，但嗣
      已陳述如前，與筆錄之記載並無明顯不符，依上開說明，
      該筆錄自無因違反上開規定而不得為證據之情形。
（二）被告及其選任辯護人在本院審理中，固聲請證人乙○○、
      丙○○二人為證，其二人之證詞略如下述：、證人乙○○證稱：「第二天第一次做筆錄時，我跟我弟弟一起到，
      還有丙○○，當時到警局時，．．．，我大約隔了五、六
      公尺，我跟丙○○只是坐在那裡，我們沒有過去，後來有
      壹個警察走過去，他拿著手銬說如果不配合就要把甲○○
      銬起來，不用問了，銬起來比較快，後來另一個警察看我
      站起來太激動就把我帶到旁邊喝茶，我不想喝茶，我就回
      去，我看到我弟弟在指認照片，指認照片時，大約有廿幾
      張照片，我弟弟沒有認識的，警察篩選了六、七張照片，
      要我弟弟在這裡面指認，我弟弟看了很久，我過去告訴他
      ，有認識就指認，否則就不必指認，警察還拿了一個通聯
      紀錄叫我看，說我弟弟跟這個人講了這麼多通電話，一定
      認識，但我沒回答。後來做完筆錄時，警察要我弟弟簽名
      ，我要我弟弟看清楚不要亂簽，當時筆錄中記載我弟弟跟
      別人串通運毒，我認為不實在所以我跟警察說我們不要簽
      ，警察說這份筆錄已經對我弟弟最有利，我們可以簽名沒
      關係。」、「第二個問題是我們可以請法官酌量減輕其刑
      ，我認為我們沒有犯罪，為何要如此。但警察說這份筆錄
      已經是最好的，縱使請律師來也是重作而已，我們也不知
      道怎麼辦，不簽警察不讓我們走，所以我們就簽了。第二
      次筆錄我也有陪我弟弟去，那次去我弟弟都在哭比較多，
      警察要我弟弟找運毒的人及電話，但我弟弟說不知道，我
      過去是因為警察叫我安撫我弟弟，後來警察帶我弟弟到外
      面抽煙，叫我安撫他，後來繼續做筆錄，我看到的就是這
      樣。」、「（檢察官問：指認照片的時候，員警有無威脅
      恐嚇你弟弟？）員警篩選六、七張照片時，有跟我弟弟說
      那人一定在這裡面，你自己慢慢認，把這人交給我。」云
      云；、證人丙○○證稱：「（製作筆錄過程中，是否有
      發生什麼情況？）作兩次筆錄我從頭到尾都有在，第一次
      作筆錄時，警察請我們先到旁邊坐，筆錄製作過程我們沒
      聽到，他們問了一段時間，我有看到一個警察，頭髮刺刺
      的，比平頭還長，我看到他有拿手銬出來，他以台語說，
      你要配合一點，否則我把你銬在裡面，你今天就不要回去
      了，之後他們繼續問筆錄，過程中，被告哥哥有問警察是
      否要請律師，警察說不用，只是配合說明不需要請律師，
      這是問被告筆錄的警察說的，筆錄進行到最後，要請被告
      簽名，甲○○看了很久，他哥哥過去看了一下，警察說把
      筆錄給我們看有點為難，但後來我們還是有看，對上面有
      幾點我們有質疑，裡面寫道甲○○涉嫌運輸毒品，我們有
      質疑他沒有做這樣寫不就是承認他有作，筆錄後面還寫到
      請法官從輕量刑，我們覺得簽了名就代表我們承認了，但
      警察說這份筆錄對王名綸已經很好了，而且警察說請了律
      師來也沒有用，我們也是坐在旁邊，筆錄只是重作而已，
      警察給我們的感覺這份筆錄不會對甲○○有什麼不好，所
      以我們才簽名。第二次去製作筆錄時，我看到甲○○從頭
      到尾在哭，警察要哥哥去安撫他一下，警察的態度也是一
      樣，他有叫甲○○回去找一個電話，我看到的大致如此。
      」等語，（參見本院98年9月2日審判筆錄）。經查：姑不
      論證人乙○○係被告之兄，林佳樺係被告之女友，其等二
      人之證詞，是否真實，有無偏袒被告之虞，已生疑義；況
      查依前開二位證人之上開證詞以觀，證人乙○○固稱：「
      後來有一個警察走過去，他拿著手銬說如果不配合就要把
      甲○○銬起來，不用問了，銬起來比較快」，證人林佳樺
      亦證稱：「我有看到一個警察，頭髮刺刺的，比平頭還長
      ，我看到他有拿手銬出來，他以台語說，你要配合一點，
      否則我把你銬在裡面，你今天就不要回去了。」等詞，惟
      查，上開二位證人之證詞，並不能指出持手銬之警員對被
      告有何進一步之不法舉動，所指前開情形，均尚不能因之
      使被告喪失自由意志供述之能力；況查被告在應訊時，該
      二位證人距被告只約五、六公尺遠，其等二人對於被告應
      訊後所製作之警訊筆錄，復能閱看並表示意見，顯見被告
      在應訊時，其供述之意志均尚自由，是上開二位證人之證
      詞，並不能即認定被告在警訊時所製作之筆錄無證據能力
      。
二、復按現行刑事訴訟法關於「鑑定」之規定，除選任自然人充
    當鑑定人外，另設有囑託機關鑑定制度。依同法第一百九十
    八條、第二百零八條之規定，不論鑑定人或鑑定機關、團體
    ，固均應由法院、審判長、受命法官或檢察官視具體個案之
    需要而為選任、囑託，並依第二百零六條之規定，提出言詞
    或書面報告，始符合同法第一百五十九條第一項所定得作為
    證據之「法律有規定」之情形。否則所為之鑑定，仍屬傳聞
    證據。然於司法警察機關調查中之案件，為因應實務上或因
    量大、或有急迫之現實需求，例行性當然有鑑定之必要者，
    例如毒品之種類與成分、尿液之毒品反應等鑑定，基於檢察
    一體原則，得由該管檢察長對於轄區內之案件，以事前概括
    選任鑑定人或囑託鑑定機關、團體之方式，俾便轄區內之司
    法警察官、司法警察對於調查中之此類案件，得即時送請先
    前已選任之鑑定人或囑託之鑑定機關、團體實施鑑定，以求
    時效（法務部九十二年九月一日法檢字第○九二○○三五○
    八三號函參照，刊載於法務部公報第三一二期）。此種由檢
    察機關概括選任鑑定人或概括囑託鑑定機關、團體，再轉知
    司法警察官、司法警察於調查犯罪時參考辦理之作為，法無
    明文禁止，係為因應現行刑事訴訟法增訂傳聞法則及其例外
    規定之實務運作而為。此種由司法警察官、司法警察依檢察
    官所概括選任之鑑定人或囑託鑑定機關、團體所為之鑑定結
    果，與檢察官選任或囑託為鑑定者，性質上並無差異，同具
    有證據能力（最高法院九十六年度臺上字第二八六０號判決
    參照）。本案查獲毒品，經內政部警政署航空警察局依前開
    作業流程，送請法務部調查局鑑定，該局出具之95年11月27
    日調科壹字第09523040570號鑑定書1紙，揆諸前揭說明，自
    屬「法律規定」得為證據者，應有證據能力。
三、除顯有不可信之情況外，公務員職務上製作之紀錄文書、證
    明文書；從事業務之人於業務上或通常業務過程所須製作之
    紀錄文書、證明文書，亦得為證據，刑事訴訟法第一百五十
    九條之四第1 款、第2 款定有明文，本院95年度重訴字第
    121 號卷內之丁○○旅客入出境紀錄查詢、丁○○護照影本
    、台北關稅局扣押貨物收據及搜索筆錄、丁○○被查獲照片
    11張、初步鑑驗報告單、臺灣桃園地方法院檢察署扣押物品
    清單、臺灣桃園地方法院檢察署96執他字第2397號丁○○違
    反毒品危害防制條例案件執行卷，均為內政部警政署航空警
    察局及海關人員等職務上所製作之文書；卷內長榮航空公司
    電腦訂位紀錄、檢察官所提出，被告使用之0000000000號行
    動電話通聯帳單，均為從事業務之人於業務上或通常業務過
    程所須製作之紀錄文書、證明文書，並無非法取證或顯有不
    可信之情況而無證據能力之情形，依刑事訴法第一百五十八
    條之四反面解釋，均有證據能力。
四、被告以外之人於審判外之陳述，雖不符前四條之規定，而經
    當事人於審判程序同意作為證據，法院審酌該言詞陳述或書
    面陳述作成時之情況，認為適當者，亦得為證據。當事人、
    代理人或辯護人於法院調查證據時，知有第一百五十九條第
    一項不得為證據之情形，而未於言詞辯論終結前聲明異議者
    ，視為有前項之同意。刑事訴訟法第一百五十九條之五亦有
    規定。本件張春美之陳述、手寫訂購機票紀錄均為被告以外
    之人於審判外之陳述，雖不符合刑事訴訟法第一百五十九條
    之一至之四傳聞法則例外具有證據能力之規定，但被告及其
    辯護人均未於言詞辯論終結前聲明異議，經本院審酌該陳述
    及書面作成時之情況，認為以之為證據應屬適當，自具有證
    據能力。
五、卷內現場查扣之上開毒品3 包、夾鏈袋3 只、鬆餅粉紙盒3
    個、背包1 個，並無證據證明係公務員違背法定程序所取得
    ，且檢察官、被告及其辯護人於本院準備程序均不爭執其證
    據能力，於本院言詞辯論終結前亦未聲明異議，復經本院於
    審判期日依法調查，與待證事實具有關聯性，認為以之作為
    證據為適當，自均具有證據能力。
貳、有關認定犯罪事實部分：
一、訊據上訴人即被告甲○○，坦承其綽號為「小胖」，惟矢口
    否認有上開犯行，辯稱：伊未交付機票等物品予丁○○，亦
    不知丁○○受僱阿南之工作內容及情形，伊未運輸毒品云云
    ；其辯護人則為其利益辯護如下：
（一）選任辯護人在原審審理時為被告辯護稱：
  、被告係因丁○○表示失業，希望被告代為介紹工作，始對
      外向友人詢問，某日一男子來電詢問，被告即告知丁○○
      電話，請其自行與丁○○聯絡。數日後丁○○宴請被告，
      並感謝被告助其找到工作，另說明係在「阿南」處工作，
      但並未進一步說明其工作內容，因此被告始終不知丁○○
      為何人工作，亦不知其工作內容及「阿南」為何人。又隔
      數日，丁○○電請被告代其至海山高工附近拿取薪水，被
      告允諾前往，即有人來與被告接洽，詢明被告為小胖後，
      並交付金錢及一張紙予被告，另自被告處取走丁○○之照
      片，被告嗣將該物品交予丁○○，當時丁○○表示翌日要
      出國，遂與被告一起飲酒同樂，惟翌日已不見丁○○夫妻
      蹤影。事後丁○○妻曾向被告提及丁○○人在大陸，並於
      丁○○回國日，丁○○妻與被告見面，欲等候丁○○，惟
      因久候未見，被告先行離去，再幾日，丁○○妻始告知丁○○因涉及毒品案件被抓，至此被告始知丁○○為他人攜
      帶毒品入境。
  、被告雖曾於打牌時見一綽號「阿南」者，但不知僱用丁○○之「阿南」為何人，二位「阿南」是否同一，警方雖曾
      提供數張照片予被告指認，但被告均未曾見過照片中之人
      ，可見被告確實不認識丁○○之僱主「阿南」，亦不知丁○○參與運毐之事。
  、丁○○於警詢、偵查稱與被告認識一、二年，甚至表示不
      知被告真實姓名。實則彼此相識已六、七年，可知丁○○
      刻意隱瞞與被告早已相識，進而否認被告先前多次為其介
      紹工作之事實，且關於報酬部分先後所述不一，丁○○既
      稱當時經濟窘困，相關金額對其自甚為重要，豈有記憶不
      清之可能，顯見應係信口胡謅。丁○○稱其出國前被告均
      撥打0000000000號電話與其聯絡，但依卷內通聯紀錄，並
      無相關紀錄存在；丁○○又稱出國前曾交換手機，亦即由
      其改持0000000000號之手機，若真係如此，丁○○於95年
      11月1日即遭逮捕，被告又如何能於同日利用000000000 0
      號手機與0000000000號手機通聯？足見丁○○證言旨在脫
      卸自己責任，具有不可信之情況；證人戊○○與丁○○具
      有事實上夫妻關係，且育一女，與被告具有利害關係，但
      其於警詢稱僅認識被告二、三個月，但見面近20次，但被
      告與戊○○並非家人、同事、鄰居或男女朋友，如此頻繁
      見面不合常理。況本件為毒品案，戊○○卻無端提出被告
      於舞廳攜槍之事，警方要其詳述槍枝樣態卻又無法說清，
      其證言顯係為醜化被告以讓丁○○得以減輕刑責。再依戊○○與丁○○所述，渠等當時經濟狀況欠佳生活窮困，戊○○又十分耽心丁○○之情況，何以戊○○在丁○○被捕
      後猶至夜店狂歡並看見被告持槍？俱見所言非真。又法院
      若認定丁○○係受被告教唆，當然對丁○○有利，因此其
      與被告顯然有利害衝突關係，其證言實不可採信。
  、被告於警詢並未承認唆使或介紹丁○○為「阿南」運輸海
      洛因入境，而係自始至終均否認犯罪，但筆錄內容漏未記
      載。關於丁○○運輸毒品代價10萬元部分，被告自始不知
      情，是警方根據丁○○之供述所為之誘導而產生，被告並
      未為如此陳述。被告於警詢筆錄完成後因急於返家，加上
      警方表示筆錄內容對被告有利，被告未予詳看，但被告確
      無介紹丁○○運輸毒品之陳述，筆錄之記載並不相符，依
      刑事訴訟法第100條之1第2項應無證據能力。並請求勘驗
      被告之警詢錄音帶內容云云。
（二）選任辯護人在本院審理時為被告辯護稱：「以本案所扣有
      之證據，物證部分部分都是丁○○所有，不能證明被告犯
      罪。另被告警詢筆錄，被告一開始就有否認運輸毒品，但
      警方都沒有記載，關於丁○○運送毒品代價十萬元的說法
      ，從警訊筆錄可以發現從頭到尾都不是被告提出的，原審
      判決以被告有供出源頭，來作為依據，這部分顯然不實，
      其餘詳如歷次書狀所載。」等語。
二、惟查：
（一）本件被告丁○○如何於上揭時地運輸及私運管制扣案之第
      一級毒品海洛因入境臺灣並經查獲之犯罪事實，業據丁○○於原審證述無訛，並有丁○○旅客入出境紀錄查詢、丁○○護照影本、台北關稅局扣押貨物收據及搜索筆錄、丁○○被查獲照片11張、初步鑑驗報告單、臺灣桃園地方法
      院檢察署扣押物品清單等附於丁○○違反毒品危害防制條
      例乙案（即原審法院95年度重訴字第121號）偵查卷，及
      上開毒品3包、夾鏈袋3只、鬆餅粉紙盒3個、背包1個扣於
      該案可稽。該訂購機票情形，並經證人張春美陳述在卷，
      另有長榮航空公司電腦訂位紀錄、張春美手寫訂購機票紀
      錄影本附卷可憑。上開扣案毒品3包經送鑑定結果，確含
      有第一級毒品海洛因成分，驗餘淨重合計3117.67公克，
      純度72.16%，純質淨重2249.71公克，空包裝夾鍊袋總重
      26.96公克，亦有法務部調查局95年11月27日調科壹字第
      095230 40570號鑑定書1紙存卷可參。丁○○並因該運輸
      及私運海洛因入境犯行，經原審即臺灣桃園地方法院於96
      年3月20日以95年度重訴字第121號判處有期徒刑15年，丁○○上訴後又撤回上訴因而確定。而扣案之海洛因3 包（
      含夾鏈袋3只），均已執行沒收銷燬，背包1個、鬆餅粉紙
      盒3個亦已執行沒收，並經原審調閱該案及臺灣桃園地方
      法院檢察署96執他字第2397號丁○○違反毒品危害防制條
      例案件執行卷屬實，另有該案判決1份可參。綜上，證人
      丁○○委有於上開時地運輸及私運海洛因入境之事實，應
      可認定。
（二）本件丁○○係因經濟困難，需款急用，始於上開時、地允
      諾被告之請託，以10萬元代價，自被告取得機票、零用金
      4000元、至大陸聯絡之電話一張，前往大陸，並帶回毒品
      海洛因，聯絡過程丁○○均與被告聯絡，並無其他人出面
      等情，亦經證人丁○○於原審證述無訛。被告於警詢則坦
      承機票是「阿南」於95年10月16日下午5時許在土城海山
      高工附近所交付，渠再於當晚在土城市○○路一家海產店
      將機票及4000元交給丁○○等情不諱（參見偵查卷第6、7
      頁），核與被告辯護人所提出之警詢錄音內容譯文相符（
      參見該譯文第8、9頁）。
（三）另如上述，被告於96年5月19日警詢中曾為下列陳述：「
      警：你就是先打電話跟他（丁○○）說，你知道他缺錢嘛
      ！十萬塊」、「王：對呀」、「警：阿人是你找的嘛，你
      總是閃不掉呀」、「王：對呀」、「王：就是那個阿南跟
      我說…。」、「警：所以你就是打電話找他（丁○○），
      先找伊就對了」、「王：嘿呀，因為他之前有跟我說他缺
      錢呀」、「警：阿南找你，說要找人帶毒品進來，對嘛？
      」、「王：嗯，要我幫他介紹」、「警：你知道丁○○沒
      有錢就是嘛」、「王：恩，丁○○之前就叫我幫他介紹工
      作…」、「警：所以開始打，全部開始打…，你跟他說有
      錢可以賺，有錢要不要賺」、「王：恩，有錢可以賺，看
      他要不要」、…、「警：10萬塊嘛，對嘛，這…有沒有問
      題？」、「王：沒有」、「警：大概就是這些東西厚，你
      打電話給他，問他這個好康的他要賺嗎？你說丁○○有錢
      可以賺…問丁○○要賺嗎？丁○○…跟你說他願意賺，就
      是了？」、「王：他說非常願意」、「警：非常願意？」
      、「王：嘿呀」、「警：大概就是這厚」、「王：恩」（
      參見警詢錄音譯文第6、7頁）；再參酌上開譯文，被告並
      有以下之陳述：「警：簡單處理，這樣誰教唆你代為尋找
      走私運毐對象？」、「王：就是那個阿南」（參見同譯文
      第12頁）；其中被告雖有否認之行為，但亦坦承係應「阿
      南」要求，再以10萬元之報酬轉達丁○○請丁○○運輸毒
      品入境無訛，並有檢察官所提出，被告使用之「00000000
      00號」行動電話於95年10月14日至16日與丁○○使用之「
      0000 000000號」行動電話密切通聯之帳單可供參佐；即
      丁○○之女友戊○○於原審審理時亦證稱：確係被告交待
      丁○○出國，渠原要予以勸阻，但被告表示機票之費用已
      付，所以一定要去，否則要退還機票之費用等語。按丁○○於其被訴案件，係在96年3月20日經本院判決有罪，但
      其於本案則至96年8月31日（參見偵查卷第64 頁）以後始
      以證人身分出庭作證，戊○○更至原審審理期間始予傳訊
      ，有各該判決、訊問筆錄可參，以丁○○及戊○○作證之
      時，丁○○被訴之案件已判決確定，自無從再以嫁禍方式
      減輕或免除丁○○之刑責，二人證言自無誣陷之虞；俱見
      證人丁○○之證言洵屬信而有徵，足堪採信。
（四）丁○○於原審審理時已證稱：被查獲後初始，並未完全講
      出全部案情，尚有一些隱瞞等語，因此其就共犯「小胖」
      之姓名、認識期間、經過等，未於警詢之始即予供明，自
      屬合理，難謂嗣後陳述不實。就被告答應支付之運輸海洛
      因報酬，丁○○先後所述雖有10萬元、20萬元之差異，但
      丁○○於原審審理時已證稱：應是10萬元等語，參酌其於
      警詢、偵查初期時亦為相同之陳述，因當時距離案發較近
      ，自無誤記或記憶不清可能；另佐以被告於警詢時亦坦承
      係10萬元，顯見丁○○於原審審理時證述之金額應與事實
      相符，自可採信。
（五）又被告於警詢時已陳稱：係以丁○○或戊○○之手機與丁○○聯絡；是卷內通聯紀錄無丁○○出國前，被告手機與
      戊○○使用之0000000000號電話通聯紀錄，自不影響本件
      之認定。又丁○○於原審係證稱：為安全起見，出國前將
      其手機之SIM卡與被告一支手機的SIM卡對調等語，丁○○
      並非與其女友之手機對調，辯護人相關辯解自無關連。至
      證人己○○於原審審理時證稱：曾聽聞被告提及代丁○○
      找工作事，但詳情不清楚等語，是其證言自難為被告有利
      之證明。被告之辯護人另請求勘驗被告之警詢錄音帶內容
      部分，因檢察官對辯護人提出之警詢錄音譯文部分並不爭
      執，並表示該譯文可作為原警詢筆錄之補充，如有內容不
      符，亦可以辯護人所作之譯文為準（參見一審卷98年3月3
      日筆錄），本院亦採認辯護人所提出警詢錄音譯文如前，
      是辯護人請求再予勘驗，核無必要，亦此敘明。
（六）依上所述，本件被告犯罪事證已明，其辯解及辯護人之辯
      護，均屬卸責之詞，委無可採。被告之犯行明確，洵堪認
      定，應了依法論科。
三、按海洛因為毒品危害防制條例第2 條第2 項第1 款所定之第
    一級毒品，且屬行政院依懲治走私條例第2 條第3 項授權公
    告之「管制物品項目及其數額」所列甲項第4 款之管制進出
    口物品，依法不得持有、運輸或私運進口。被告與丁○○、
    「阿南」及另一30幾歲之成年男子共同自越南運輸並私運管
    制第一級毒品海洛因進入我國國境，核係犯毒品危害防制條
    例第4 條第1 項之運輸第一級毒品罪及懲治走私條例第2 條
    第1 項之私運管制物品進口罪。被告與丁○○、「阿南」及
    另一30幾歲之成年男子4人間，就上開犯行，互有犯意聯絡
    行為分擔，為共同正犯。被告持有第一級毒品海洛因之低度
    行為，為運輸毒品之高度行為所吸收，不另論罪。被告係以
    一行為觸犯運輸第一級毒品罪及私運管制物品進口罪，為想
    像競合犯，應從較重之運輸第一級毒品罪處斷。又被告係受
    「阿南」者委託出面找尋、安排運輸毒品者，尚無證據證明
    本案係其規畫主謀，其運輸入境之海洛因淨重3包，驗餘淨
    重合計3117.67公克，純度72.16%，純質淨重2249.71公克，
    與其他動輒數十公斤之重大毒品走私犯有異，其運輸之毒品
    未及流入市面即為警查獲，對國人身心健康尚未造成戕害，
    衡酌其犯罪情節，如處以法定最低刑之無期徒刑，猶嫌過重
    ，其犯罪情狀尚堪憫恕，茲依刑法第59條之規定，酌予減輕
    其刑。
四、扣案之海洛因3包（驗餘淨重合計3117.67公克，純度72.1
    6%，純質淨重2249.71公克），屬第一級毒品，不問屬於犯
    人與否，應依毒品危害防制條例第18條第1項前段規定諭知
    沒收銷燬之。又鑑定機關法務部調查局鑑驗毒品秤重主要係
    以傾倒，必要時亦會輔以刮杓刮取之方式，儘可能將原送驗
    包裝袋內毒品與包裝袋分離後各別秤重，所得毒品重量稱為
    淨重，包裝袋重量則以空包裝重稱之，然無論依上述何種方
    式分離，原送驗包裝袋內均仍會有微量毒品成分殘留，堪認
    本件用以包裝第一級毒品海洛因之夾鏈袋3只（空包裝總重
    26.96公克）並未與海洛因完全析離，是就該直接包裝海洛
    因之夾鏈袋3只，應一併依毒品危害防制條例第18條第1項前
    段諭知沒收銷燬之。本件海洛因3包係放置於鬆餅粉紙盒3個
    內，以掩飾並便於攜帶，依運輸毒品者，為求事機隱密，以
    免人多口雜遂使違法行徑不慎外曝起見，率皆自備需用之各
    類物品，不致假手或借自他人，堪認該鬆餅粉紙盒3個應屬
    共犯即30幾歲之成年男子所有；背包1個為被告所有，均屬
    供運輸毒品所用之物，與扣案之海洛因既無不可析離而無法
    個別宣告沒收情事，應依毒品危害防制條例第十九條第一項
    之規定宣告沒收。又證人丁○○於原審已證稱出國前被告所
    交付至大陸之聯絡電話一張已遺失等語，是該部分既已滅失
    ，自無從據以宣告沒收，附此敘明。
五、原審援引毒品危害防制條例第4條第1項、第18條第1項前段
    、第19條第1項，懲治走私條例第2條第1項、第11條，刑法
    第11條前段、第28條、第55條、第59條、第37條第2項等規
    定，審酌被告犯罪動機、目的、犯罪後態度，及運輸之海洛
    因甫進入我國即為警查獲，尚未造成毒害等一切情狀量處有
    期徒刑16年6月；並依法宣告褫奪公權5年；扣案之海洛因參
    包（驗餘淨重合計3117.67公克，純度百分之72點16，純質
    淨重2249.71公克）、夾鏈袋3只（空包裝總重26.96公克）
    均沒收銷燬之；扣案之鬆餅粉紙盒3個及背包1個均沒收；復
    說明檢察官雖請求依被告犯罪情節及犯後態度，量處被告無
    期徒刑，並依法宣告強制工作，然依被告本件犯罪情節觀之
    ，尚難認定被告係有犯罪之習慣或因遊蕩懶惰成習而犯罪，
    因之認為檢察官請求對被告宣告強制工作為無理由，及請求
    判處無期徒刑並無必要等意旨；經核其認事用法均無不合，
    量刑亦稱妥適。本件被告之上訴意旨以前詞置辯，難認為有
    理由，應予駁回。
六、據上論斷，應依刑事訴訟法第368條，判決如主文。
本案經檢察官劉靜婉到庭執行職務。
中    華    民    國    98    年    9     月    16    日
                  刑事第十六庭審判長法  官  溫耀源
                                    法  官  王敏慧
                                    法  官  許增男
以上正本證明與原本無異。
如不服本判決，應於收受送達後10日內向本院提出上訴書狀，其
未敘述上訴之理由者並得於提起上訴後10日內向本院補提理由書
（均須按他造當事人之人數附繕本）「切勿逕送上級法院」。
                                    書記官  廖麗蓮
中    華    民    國    98    年    9     月    17    日
附錄：本案論罪科刑法條全文
毒品危害防制條例第4條
製造、運輸、販賣第一級毒品者，處死刑或無期徒刑；處無期徒
刑者，得併科新台幣一千萬元以下罰金。
製造、運輸、販賣第二級毒品者，處無期徒刑或七年以上有期徒
刑，得併科新台幣七百萬元以下罰金。
製造、運輸、販賣第三級毒品者，處五年以上有期徒刑，得併科
新台幣五百萬元以下罰金。
製造、運輸、販賣專供製造或施用毒品之器具者，處一年以上七
年以下有期徒刑，得併科新台幣一百萬元以下罰金。
前四項之未遂犯罰之。
懲治走私條例第2條
私運管制物品進口﹑出口逾公告數額者，處七年以下有期徒刑，
得併科新台幣二十萬元以下罰金。
第一項之未遂犯罰之。
第一項所稱管制物品及其數額，由行政院公告之。


司法院資訊處製作；財團法人民間司法改革基金會備份。
